臺灣高雄地方法院刑事判決
111年度審易字第451號
公  訴  人  臺灣高雄地方檢察署檢察官
被      告  周玫燕




上列被告因妨害自由案件，經檢察官提起公訴（110年度偵緝字
第1242號），本院判決如下：
    主  文
丙○○無罪。
    理  由
一、公訴意旨略以：被告丙○○與告訴人甲○○為前配偶，二人間具
    有家庭暴力防治法第3條第1款所定之家庭成員關係，於民國
    110年6月15日經臺灣高雄少年及家事法院裁判離婚，被告經
    告訴人要求，已於110年7月2日搬離告訴人位於高雄市○○區○
    ○路000巷0號之住處。詎被告明知其若欲進入告訴人上開住
    處，需得告訴人同意，竟基於侵入住宅之犯意，於110年7月
    6日14時30分許，未經告訴人同意，利用不知情鎖匠開啟門
    鎖之方式，無故侵入告訴人上開住處。嗣於110年7月6日15
    時10分許，告訴人返回上開住處，發現上情而報警處理。因
    認被告涉犯刑法第306條第1項之侵入住宅罪嫌等語。
二、按犯罪事實應依證據認定之，無證據不得認定犯罪事實；再
    不能證明被告犯罪者，即應諭知無罪之判決，刑事訴訟法第
    154條第2項、第301條第1項分別定有明文。又事實之認定，
    應憑證據，如未能發現相當證據，或證據不足以證明，自不
    能以推測或擬制之方法，為裁判基礎；且認定不利於被告之
    事實須依積極證據，苟積極證據不足為不利於被告事實之認
    定時，即應為有利於被告之認定；另認定犯罪事實所憑之證
    據，雖不以直接證據為限，間接證據亦包括在內，然而無論
    直接證據或間接證據，其為訴訟上之證明，須於通常一般之
    人均不致有所懷疑，而得確信其為真實之程度者，始得據為
    有罪之認定，倘其證明尚未達到此一程度，而有合理之懷疑
    存在而無從使事實審法院得有罪之確信時，即應由法院為諭
    知被告無罪之判決（最高法院40年台上字第86號、30年上字
    第816號、76年台上字第4986號判決要旨參照）。又按檢察
    官就被告犯罪事實，應負舉證責任，並指出證明之方法，刑
    事訴訟法第161條第1項定有明文。因此，檢察官對於起訴之
    犯罪事實，應負提出證據及說服之實質舉證責任。倘其所提
    出之證據，不足為被告有罪之積極證明，或其指出證明之方
    法，無從說服法院以形成被告有罪之心證，基於無罪推定之
    原則，自應為被告無罪判決之諭知（最高法院92年台上字第
    128號判決要旨參照）。
三、公訴意旨認為被告涉犯上開犯嫌，無非係以被告之供述、告
    訴人之證述、臺灣高雄少年及家事法院110年度婚字第92號
    民事判決、建物所有權狀、員警職務報告等為其主要論據。
    訊據被告堅決否認有何侵入住宅之犯行，辯稱：伊沒有侵入
    他人住宅，伊是回家，伊並沒有搬出去，東西都還放在那裡
    ，告訴人沒有權利不讓伊回去拿東西等語（見本院卷第137
    頁、第139頁）。經查：
（一）被告與告訴人於110年6月15日經臺灣高雄少年及家事法院
      裁判離婚確定、且2人離婚前所住房屋係告訴人所有等情
      ，有前開事證在卷可佐，且為被告所不爭執，此部分之事
      實堪信為真。
（二）被告與告訴人雖經法院裁判離婚，公訴意旨並稱「被告經
      告訴人要求，已於110年7月2日搬離」，然告訴人於本院
      審理時表示：（法官問：能否提供被告搬出去的資料？）
      答：離婚之後我一直要求被告搬走，但她都不搬，東西也
      一直留在那裡，她根本就不想搬。（法官問：你不讓她回
      去，她要如何搬東西？她的居住權有被剝奪掉嗎？）答：
      我不清楚。（法官問：你發現的時候被告在裡面做什麼？
      ）答：我回到家的時候她已經不在了，是小朋友跟我說她
      回去的，我不知道她回來做什麼，我希望她回來前要先跟
      我聯絡等語（見本院卷第31頁準備程序筆錄），由告訴人
      上開陳述可知，被告東西都還在屋內，並無自願搬離之情
      事，堪認被告辯稱並未搬離該住處乙節，並非無據，從而
      ，被告是否已搬遷而侵入他人住宅，又是否有侵入他人住
      宅之主觀犯意，均非無疑。
（三）公訴意旨雖以前開事證為其論據，然被告之供述、告訴人
      之證述、臺灣高雄少年及家事法院110年度婚字第92號民
      事判決、建物所有權狀等證據，僅能證明被告與告訴人確
      實經裁判離婚，且婚前所住房屋係告訴人所有等情，並無
      法證明被告已經搬遷之事實，又觀員警職務報告所記載之
      內容：「告訴人表示與被告已判決離婚，雙方目前沒有同
      居，被告多次回到上址欲行返家」（見警卷第7頁），均
      係依告訴人之證述所做之報告，並無任何實際調查行為，
      亦難憑此而對被告為不利之認定。
四、綜上，依公訴人所提出之證據，僅能證明被告與告訴人確實
    經裁判離婚，且婚前所住房屋係告訴人所有等情，而無法達
    到可確信被告已搬離該屋，復基於侵入他人住宅之犯意無故
    侵入他人住宅之程度，此外復查無其他證據可資佐證，自屬
    不能證明犯罪，揆諸前揭說明，當應為被告無罪之諭知。
據上論斷，應依刑事訴訟法第301條第1項，判決如主文。
本案經檢察官乙○○提起公訴，檢察官范文欽到庭執行職務。
中　　華　　民　　國　　111 　年　　8 　　月　　16 　 日
                  刑事第五庭  法  官    黃政忠
以上正本證明與原本無異。
如不服本判決應於收受送達後20日內向本院提出上訴書狀，並應
敘述具體理由；如未敘述上訴理由者，應於上訴期間屆滿後20日
內向本院補提理由書（均須按他造當事人之人數附繕本）「切勿
逕送上級法院」。
「因疫情而遲誤不變期間，得向法院聲請回復原狀」。
中　　華　　民　　國　　111 　年　　8 　　月　　17　　日
                              書記官    儲鳴霄